臺灣高等法院高雄分院刑事判決　　　94年度上更(二)字第11號
上　訴　人
即　被　告　丙○○
上列上訴人因偽造文書案件，不服臺灣高雄地方法院87年度訴字
第2818號中華民國88年5 月6 日第一審判決（起訴案號：臺灣高
雄地方法院檢察署87年度偵字第18021 號），提起上訴，判決後
經最高法院第二次發回更審，本院判決如下：
    主  文
原判決關於丙○○部分撤銷。
丙○○共同連續偽造私文書，足以生損害於他人，處有期徒刑肆
月，如易科罰金，以參佰元折算壹日。扣案之偽造信用卡貳拾捌
張、密碼卡號資料表陸張，均沒收。
    事  實
一、綽號「阿豐」之不詳年籍姓名成年男子夥同丙○○、楊崑泉
    （業經本院判處有期徒刑6 月確定並執行完畢）及其他多名
    不詳姓名年籍成年男子組成「偽造信用卡」之詐騙集團，並
    與某家與財團法人聯合信用卡處理中心（以下簡稱聯合信用
    卡中心）有特約關係之不詳商號成年負責人，相互間基於以
    側錄機刷錄顧客之信用卡密碼，據以偽造信用卡後，再持之
    刷卡換現金之概括犯意聯絡，於民國87年6 、7 月間某日，
    先於該商號內裝設1 台用以拷貝他人信用卡密碼之側錄機，
    由該商家於顧客消費後刷卡簽帳時，乘機將顧客之信用卡在
    側錄機上掃過，以取得顧客信用卡密碼，再於87年8 月3 日
    前之不詳時地，連續以拷貝機將前開側錄機內存錄之信用卡
    密碼拷貝於另1 張信用卡卡片中，以此等方式偽造信用卡共
    83張（被盜錄之信用卡卡號詳如附表所示密碼卡號表），足
    以生損害於前開被盜錄人及發卡銀行美國商業銀行、富邦商
    業銀行等，再伺機由「阿豐」、丙○○、楊崑泉及其他集團
    成員持以刷卡換現金。嗣因有不詳姓名者向花旗商業銀行檢
    舉，花旗商業銀行乃通知警方，並與檢舉人配合，於87年8
    月3 日，由檢舉人聯絡綽號「阿豐」之男子，偽稱有商家要
    以六、四分帳（如每刷卡新台幣《下同》10000 元，綽號「
    阿豐」等人分得6,000 元，商家得4,000 元）之方式刷卡詐
    財，請綽號「阿豐」者提供偽造信用卡至中信大飯店刷卡換
    現金，「阿豐」旋即聯絡丙○○、楊崑泉，其等3 人乃於是
    日即87年8 月3 日20時許，攜帶偽造之信用卡至高雄市○○
    路43號中信大飯店937 號房，經以偽造之信用卡刷卡多次後
    ，為冒充商家之員警當場逮捕丙○○、楊崑泉，並扣得偽造
    之信用卡28張及附表盜錄之密碼卡號資料表6 張，綽號「阿
    豐」之男子於樓下發現丙○○、楊崑泉遭逮捕後即趁隙逃逸
    。
二、案經台南市政府警察局移送臺灣高雄地方法院檢察署檢察官
    偵查起訴。
    理  由
壹、證據能力部分：
一、按於92年2 月6 日修正公布之刑事訴訟法施行前，已繫屬於
    各級法院之案件，其以後之訴訟程序，應依修正後之刑事訴
    訟法終結之，但修正刑事訴訟法施行前已依法定程序進行之
    訴訟程序，其效力不受影響，刑事訴訟法施行法第7 條之3
    定有明文。本件原共同被告楊崑泉於警詢、檢察官偵查中之
    陳述，皆係刑事訴訟法於92年2 月6 日修正，92年9 月1 日
    施行前之證言，依上揭說明，本有證據能力。另依92年9 月
    1 日修正施行之刑事訴訟法第159 條之5 「被告以外之人於
    審判外之陳述，雖不符前4 條之規定，而當事人或辯護人於
    法院調查證據時，知有不得作為證據之情形，而未於言詞辯
    論終結前聲明異議者，視為同意作為證據，法院審酌該言詞
    陳述作成時之情況，認為適當者，亦得為證據」之規定，其
    立法意旨在於傳聞證據未經當事人之反對詰問予以核實，原
    則上先予排除。惟若當事人已放棄詰問或未聲明異議，基於
    證據資料愈豐富，愈有助於真實發見之理念，且強化言詞辯
    論主義，法院自可承認該傳聞證據之證據能力。本件原共同
    被告楊崑泉之警詢筆錄，本屬審判外之陳述，惟因檢察官及
    被告已知上述筆錄乃傳聞證據，卻均未對該筆錄內容異議，
    而被告於審理時亦未聲請以證人身分詰問共同被告楊崑泉，
    參照司法院釋字第582 號意旨，並審酌上開筆錄作成時，較
    無人情施壓或干擾，亦無不當取供之情形，是依上開規定，
    楊崑泉之警詢筆錄亦有證據能力。又被告以外之人於偵查中
    向檢察官所為陳述，除顯有不可信之情況者外，得為證據，
    現行刑事訴訟法第159 條之1 第2 項亦有明文。而該條所稱
    「被告以外之人」，立法意旨不以證人為限，尚包括共同被
    告、被害人等。本件原共同被告楊崑泉當時係以被告之地位
    向檢察官供述，亦即檢察官係以同案被告身分，並非以證人
    身分傳喚其出庭應訊，是其等向檢察官為陳述時，自無具結
    規定之適用，此與刑事訴訟法第158 條之3 係以證人地位出
    庭，依法應具結而未具結之證言，不得作為證據之情形有異
    。且其等亦未曾提及檢察官在偵訊時有任何以不正方法取供
    之情形，並無顯不可信之情況，是依上開規定，楊崑泉偵訊
    時之供述，同具有證據能力。
二、原共同被告楊崑泉於原審及本院前審之陳述，因亦係現行刑
    事訴訟法92年9 月1 日施行前之證言，是依刑事訴訟法施行
    法第7 條之3 或依現行刑事訴訟法第159 條第1 項之規定，
    均有證據能力。另參酌司法院大法官釋字第582 號解釋意旨
    係為確保被告對證人之詰問權，證人於審判中，應依人證之
    法定程序，到場具結陳述，並接受被告之詰問，其陳述始得
    作為認定被告犯罪事實之判斷依據。至於被告以外之人於審
    判外之陳述，依法律特別規定得作為證據者，除客觀上不能
    受詰問者外，於審判中仍應依法踐行詰問程序，其意旨在強
    調被告於審判中，對證人詰問權之行使，並非被告以外之人
    在審判外之陳述，仍須經被告行使詰問權，始得取得證據能
    力。亦即司法院大法官釋字第582 號解釋僅在強調審判中如
    被告對他人不利供述有意見時，應保障其對質詰問權，而非
    先前陳述亦須經詰問始有證據之適格。查被告於本案經最高
    法院發回本院準備程序時，對於共同被告楊崑泉於原審及本
    院前審之供述，均不爭執其證據能力，且於本院審理時亦未
    聲請以證人身分詰問共同被告楊崑泉，足見被告已放棄其對
    質詰問之權利，被告既未聲請調查共同被告，本院自無依刑
    事訴訟法第287 條之2 規定，依詰問證人之程序予以調查之
    必要，附此敘明。
貳、實體部分：
一、上訴人即被告（下稱被告）丙○○經合法傳喚，無正當之理
    由未到庭，惟於本院準備程序時，被告已坦承有持前開偽造
    之信用卡至高雄市○○路43號中信大飯店937 號房刷卡而為
    警當場查獲之事實，僅矢口否認犯有偽造信用卡之犯行，辯
    稱：被查獲當天是楊崑泉約我一起去中信飯店，第一次是與
    「阿豐」上樓，我以為是在談債務問題，第二次是「阿豐」
    叫我與楊崑泉拿東西上去拿給飯店裡面的人，到樓上才知道
    裡面是信用卡，我和楊崑泉都有刷卡，但我不知道如何刷，
    是對方教我刷的，事先不知道信用卡是偽造的，也未參與偽
    造信用卡之行為云云。
二、經查：
  (一)本件係由花旗銀行風險管理部副理方永仕接獲不詳姓名者檢
    舉有不法集團以偽造之信用卡刷卡詐財之電話後，聯絡渣打
    銀行、美國商業銀行、中國信託商業銀行等同業銀行，並聯
    繫台南市政府警察局警員簡信成等人，共同在高雄市○○路
    43號中信大飯店937 號房設置刷卡機，並由檢舉人與綽號「
    阿豐」之男子聯絡約定時間、地點，由警員及銀行相關人員
    偽稱是供人盜刷偽造信用卡之商家，俟被告等人拿出偽造之
    信用卡比對密碼卡號資料表刷卡後，當場逮捕被告及楊崑泉
    等情，業據證人即花旗銀行風險管理部副理方永仕、警員簡
    信成分別於原審（原審卷第55頁背面、第56頁、第72頁背面
    、第73頁、第87頁）及本院前審證述在卷（本院上訴卷第47
    、48頁、上更(一)卷第60至65頁），合先敘明。
  (二)據證人方永仕於原審審理中證稱：當天被告與其餘人等係分
    批到達該房間，其中有試刷卡片、看錢及商議分錢等行為，
    被告丙○○一直在現場，後來商定價錢後，被告就拿出卡片
    及密碼卡資料，1 人拿密碼卡資料唸號碼，1 人刷卡的分工
    方式刷卡，動作熟練等語綦詳（原審卷第73頁背面至第75頁
    正面）。嗣於原審並經當庭指認被告並再次證述：「被告1
    名與我們談如何分錢，1 名刷卡，他們刷卡很厲害」等語（
    原審卷第86頁）；證人即查獲警員簡信成於原審證稱：「他
    們第一次有上來刷2 、3 張卡，均可以，所以被告他們要求
    看錢，我們就拿假錢給他們看，他們就下樓去，不久就又帶
    人上來」（原審卷第56頁），於本院前審結證稱：「第一次
    是線民的朋友帶丙○○先上來，拿3 張信用卡來試刷，均刷
    過，我說3 張太少，要他再多拿幾張來刷，林某就說要看錢
    ，我就拿錢給他看，看過後，線民的朋友與丙○○又下去，
    第二次上來就是丙○○與楊崑泉拿了25張信用卡上來... 密
    碼卡號也是在林、楊身上查獲，試刷過幾張後，我即示意要
    抓人」（本院上訴卷第47頁背面），證諸被告於本院前審供
    稱：我第一次與阿豐上去，阿豐刷了1 次，第二次與楊崑泉
    上去，我刷了1 次等語，證人楊崑泉證稱：我上去刷了3 次
    ，丙○○刷了1 、2 次等語（本院上訴卷第53頁背面，上更
    一卷第42頁），並有當場刷出之簽帳單二張扣押可證，足證
    被告對於刷偽造之信用卡詐錢之行為模式，知之甚詳，且亦
    親自參與持上開偽造之信用卡欲刷卡詐財之行為，至為明確
    。被告辯稱因不熟悉刷卡方式，當場由他人教導刷卡云云，
    非但與上開論述不符，且為證人方永仕於原審及本院前審否
    認有此情事，所辯顯不足取。
  (三)自被告及楊崑泉身上取出扣案之28張偽造之信用卡，其中有
    9 張係附有磁條之「白卡」（即卡面無任何圖案、文字），
    經刷卡後可顯示卡號；另19張信用卡，其卡面上之卡號與刷
    卡後顯示之卡號不同，已據證人即查獲警員簡信成於本院調
    查時結證明確，並有前開扣案之28張信用卡及真卡卡號與偽
    卡卡號對照表2 張附卷可稽（警卷第11、12頁），扣案之28
    張信用卡確屬盜錄他人信用卡之內碼偽造而成，亦可認定。
    另將前開真卡與偽卡卡號對照表與另從被告及楊崑泉身上查
    獲之密碼卡號表（警卷第5 頁至第10頁）比對結果，前開28
    張偽造之信用卡所刷出之真卡卡號均在前開密碼卡號表內，
    足徵證人方永仕於原審證稱被告等人比對密碼卡號資料表刷
    卡一情，經核與事實相符。證諸被告亦坦承確有持上開信用
    卡刷卡之行為，足見被告應已知悉其所持以刷卡之信用卡確
    屬偽造乙情，亦已明確。
  (四)按共同實施犯罪行為之人，在合同意思範圍以內，各自分擔
    犯罪行為之一部，相互利用他人之行為，以達其犯罪之目的
    者，即應對於全部所發生之結果負責；又共同正犯間，非僅
    就其自己實施之行為負其責任，並在犯意聯絡之範圍內，對
    於其他共同正犯所實施之行為，亦應共同負責，最高法院28
    年上字第3110號、32年上字第1905號判例可資參照。據證人
    楊崑泉於警詢時供述：87年8 月3 日「阿豐」打電話通知我
    到中信飯店，事先曾說要我與丙○○一同拿信用卡至937 號
    房刷卡換現金之語（警卷第2 頁），佐以被告亦自承當日確
    是楊崑泉打電話通知到中信飯店無誤，且其2 人於警詢時一
    致陳稱查獲之信用卡是要用來刷卡換現金等情明確，參酌上
    開偽造之信用卡28張、密碼卡號資料表6 張係自被告及楊崑
    泉身上取出查獲之事實，已迭據被告及楊崑泉於警訊、偵審
    中供承無訛，並經證人即查獲警員簡信成於本院前審證述明
    確（本院上訴卷第47頁背面）。按偽造信用卡不易，持有大
    量偽造之信用卡刷卡，尤易為人發覺查獲，被告丙○○等若
    非偽造信用卡集團之成員，如何可能持有多達28張偽造之信
    用卡及6 張密碼卡號資料表前往中信大飯店為警所查獲？益
    徵被告確實參與由綽號「阿豐」等多名不詳姓名年籍成年男
    子所組成之偽造信用卡集團。雖被告實際參與者僅是偽造信
    用卡後持以刷卡詐財之部分行為，然其既是偽造信用卡之集
    團成員，對於偽造信用卡之前置行為，衡情應在其合同意思
    範圍之內，揆諸前揭判例意旨，被告就該偽造信用卡集團偽
    造信用卡之犯行，仍應共同負責。
  (五)綜上所述，本件事證明確，被告犯行洵堪認定。被告丙○○
    所辯未參與偽造信用卡之行為，當天以為係債務糾紛而前往
    中信大飯店，僅單純受綽號「阿豐」者之託帶信用卡交給在
    飯店內之人，並不知道有以偽造信用卡刷卡情事云云，純屬
    卸責之詞，不足採信。至被告丙○○所辯不熟悉刷卡，當場
    由他人教導刷卡云云，迭為證人方永仕於原審及本院調查時
    所否認有其事，顯無足取。另證人方永仕、證人簡信成於本
    院前審所述被告丙○○與楊崑泉、綽號「阿豐」等如何持上
    開偽造之信用卡欲刷卡詐財之過程，細節上雖略有出入，惟
    因距案發時已時隔3 年多，記憶難免模糊，自不足為被告丙
    ○○有利之論據。
三、按信用卡係將發卡銀行專用識別號印製於卡上，並以卡上之
    電腦磁帶記載持卡人安全密碼 (內碼)， 足以表示持卡人為
    發卡銀行之會員用意證明，屬刑法第220 條第2 項規定以文
    書論之準私文書。被告所屬集團偽造發卡銀行核發之信用卡
    ，自足以生損害於各發卡銀行、持卡人，核其所為，係犯刑
    法第210 條、第220 條第2 項之偽造準私文書罪。公訴人誤
    以刑法第211 條之偽造公文書罪起訴，惟依起訴犯罪事實觀
    之，並無一語述及被告有何偽造公文書之事實，應屬誤載法
    條，公訴人所起訴之法條容有未洽，應予變更。又被告與楊
    崑泉、綽號「阿豐」等多名不詳姓名年籍成年之男子、不詳
    商號之成年負責人間有犯意之聯絡及行為之分擔，皆為共同
    正犯。被告先後多次偽造準私文書犯行，手法相同，反覆為
    之，觸犯構成要件相同之罪名，顯係基於概括犯意，應依刑
    法第56條之規定論以連續犯並加重其刑。至於被告在中信大
    飯店盜刷偽卡之行為，係警員為逮捕被告偽卡集團所為誘捕
    之行為，不另論罪，併予敘明。再被告行為後，刑法增訂第
    201 條之1 已於90年6 月20日公布施行，增訂之第201 條之
    1 規定：「意圖供行使之用，而偽造、變造信用卡、金融卡
    、儲值卡或其他相類作為簽帳、提款、轉帳或支付工具之電
    磁紀錄物之用者，處1 年以上7 年以下有期徒刑，得併科3
    萬元以下罰金」，與前開刑法第210 條之法定刑為5 年以下
    有期徒刑相較，自屬不利於被告，是依刑法第2 條第1 項但
    書，自應適用舊法即刑法第210 條規定論處。
四、原審認被告丙○○部分罪證明確，予以論罪科刑，固非無見
    ，惟被告以偽造之信用卡前往特約商店刷卡詐取財物部分之
    犯行，尚難成立（詳如後述），原審認被告尚涉有刑法第21
    6 條、第220 條第2 項、第210 條之行使偽造私文書罪、第
    216 條、第215 條行使業務登載不實文書罪、第339 條第1
    項詐欺取財罪，且未及比較新舊法之適用，容有未洽。被告
    上訴意旨否認犯罪，指摘原判決不當，雖無理由，惟原判決
    既有可議，自應由本院就被告丙○○部分予以撤銷改判。爰
    審酌被告雖不足認其已詐得財物，惟其所犯嚴重擾亂金融秩
    序，碰壞信用卡之信用制度，情節重大，犯後猶一再設詞圖
    卸，未見悔意等一切情狀，量處如主文第2 項所示之刑，並
    諭知易科罰金之折算標準。扣案之偽造信用卡28張及密碼卡
    號資料表6 張，屬被告與綽號「阿豐」集團犯罪所得之物，
    應依刑法第38條第1 項第3 款之規定宣告沒收。又被告行為
    後，刑法第41條第1 項易科罰金之規定雖已於90年1 月12日
    修正施行，惟易科罰金係關於執行之事項，與罪刑之輕重問
    題無涉，自應適用裁判時即修正後之刑法第41條第1 項之規
    定（參照最高法院24年度總會決議(二)、29年上字第525 號判
    例），併此敘明。
五、至於附表編號36號丁○○向美國商業銀行申請之信用卡卡號
    ，於87年7 月4 日、同年8 月3 日被盜刷2 筆共計1 萬2,55
    0 元；附表編號40號乙○○向美國商業銀行申請之信用卡卡
    號，於87年7 月4 日被盜刷1 筆計2 萬1,000 元；附表編號
    83號戊○○向美國商業銀行申請之信用卡卡號，於87年7 月
    18日，被盜刷1 筆計5,000 元；附表編號32號甲○○向富邦
    商業銀行申請之信用卡卡號，於87年8 月3 日被盜刷5 筆共
    計10萬5,100 元部分，固有簽帳單影本等在卷可憑，惟被告
    始終否認涉有此部分犯行，經比對簽帳單影本上之筆跡，與
    被告丙○○之筆跡，就筆順、特徵而言，均有明顯之不同，
    而其地點多在台北市，佐以其中87年8 月3 日盜刷日，即被
    告為警查獲之日，顯見上開盜刷犯行非被告所為。此外，復
    無其他積極證據足以認定上開盜刷行為為被告所屬集團成員
    所為，自難僅以上情遽認被告就此部分盜刷行為，亦應共同
    負責。茲因此部分行為並未經起訴，故不另為無罪之諭知，
    僅合此敘明。
六、被告經合法傳喚，無正當之理由不到庭，爰不待其陳述，逕
    行判決。另同案被告楊崑泉部分已經本院前審判決確定，不
    再論列。
據上論結，應依刑事訴訟法第371 條、第369 條第1 項前段、第
364 條、第299 條第1 項前段、第300 條，刑法第28條、第56條
、第210 條、第220 條第2 項、第38條第1 項第3 款、第2 條第
1項 但書、第41條第1 項前段，罰金罰鍰提高標準條例第2 條，
判決如主文。
本案經檢察官陳國全到庭執行職務。
中　　華　　民　　國　　94　　年　　4 　　月　　13　　日
                  刑事第七庭    審判長法  官  莊飛宗
                                      法  官  曾逸誠
                                      法  官  黃三友
以上正本證明與原本無異。
如不服本判決應於收受本判決後10日內向本院提出上訴書狀，其
未敘述上訴理由者，並得於提起上訴後10日內向本院補提理由書
狀（均須按他造當事人之人數附繕本）「切勿逕送上級法院」。
中　　華　　民　　國　　94　　年　　4 　　月　　14　　日
　　　　　　　　　　　　　　　　　　　書記官   黃玉珠
附錄本件判決論罪科刑法條：
刑法第210 條：
偽造變造私文書，足以生損害於公眾或他人者，處5 年以下有期
徒刑。
刑法第220 條第2 項：
錄音、錄影或電磁紀錄，藉機器或電腦之處理所顯示之聲音、影
像或符號，足以為表示其用意之證明者，亦同。
